臺灣臺北地方法院民事判決　　　　　　　 93年度訴字第922號
原　　　告　甲○○
被　　　告　丁○○
特別代理人　戊○○
訴訟代理人　楊雅棠律師
上列當事人間請求返還投資款事件，本院於中華民國94年4 月20
日言詞辯論終結，判決如下：
    主  文
被告應給付原告新臺幣貳佰萬元，及自民國九十三年三月二日起
至清償日止，按年息百分之五計算之利息。
訴訟費用由被告負擔。
本判決於原告以新臺幣陸拾陸萬柒仟元為被告供擔保後，得假執
行。
    事實及理由
(甲)程序方面：
一被告於民國93年3 月10日，至台北市立萬芳醫院（下稱萬芳醫
  院）就診，經診斷為右側大腦梗塞致反應遲滯及左側乏力，反
  應應較正常人遲緩，嗣於93年7 月15日，經本院勘驗被告之精
  神狀況，確認被告無法為完全意思之表達，並選任戊○○為被
  告之特別代理人，為兩造所不爭執，有萬芳醫院93年6月10 日
  萬院醫字第930728號函、勘驗筆錄在卷可證，合先敘明。
二原告起訴原係基於投資款返還請求權、后述承諾書之約定，請
  求被告給付后述款項，此有起訴狀在卷，嗣於訴訟中追加民法
  第179 條規定為請求權，此亦有準備書一狀在卷足憑，是原告
  均係基於兩造間有關后述系爭款項所生爭執涉訟，該基礎事實
  同一，依民事訴訟法第255 條第1項第2款規定，本院自應准許
  ，合先敘明。
(乙)實體方面：
一原告主張：原告於78年9月8日、同年12月14日，各匯款新臺幣
  （下同）1,000,000元至被告開設於台北銀行松江分行第00000
  0000000號帳戶，與被告合夥購買坐落台北市○○區○○段1小
  段294 6至2958建號建物，即門牌號碼台北市大安區○○○路○
  段126巷1之1至13號房屋所有權全部，及同小段117至120 地號
  土地，所有權應有部分各為3394/791000、49/10000、49/1000
  0、49/10 000（下稱系爭不動產），並登記與被告之二媳婦即
  訴外人乙○○名下。嗣原告於92年1 月間向被告聲明退夥，被
  告乃簽立承諾書同意返還上開投資款，惟被告迄今未依約履行
  ，原告自得依投資款返還請求權、承諾書之約定請求被告給付
  上開投資款。若被告否認兩造間無合夥關係存在，惟原告匯款
  2,000,000元予被告，既無法律上之原因，被告依民法第179條
  規定，亦應負擔返還之責任等語。並聲明：除假執行之擔保金
  額外，如主文第一項所示。
二被告則以：上開承諾書乃原告以電腦繕打列印後交由被告簽名
  ，惟被告於92年1 月間已93歲高齡，能否看清承諾書內容並明
  瞭該意義，顯有可疑。另原告並未說明合夥之投資比例、期限
  、人數、金額等，且縱認為兩造間有合夥關係，惟該合夥尚未
  解散清算，原告自不得請求返還投資款。又上開承諾書並未記
  載被告已經承諾同意返還投資款，且該承諾書亦未表明相對人
  為何人，原告依承諾書請求被告返還投資款，亦有可疑。況依
  調閱之相關銀行匯款資料，亦無法證明原告曾匯款 2,000,000
  元予被告云云，資為抗辯。並聲明：原告之訴駁回。
三兩造不爭執之事實：
(一)原告在中國信託商業銀行松山分行開設有第000000000000號帳
  戶，於78年11月2日、同年月3日，有定期存款各1,000,000 元
  、740,000 元，為兩造所不爭執，且有中國信託商業銀行松山
  分行93年9月7日中信銀松山字第93025520039 號函及所附之提
  存紀錄在卷足憑。
(二)被告於78年10月5 日，購買系爭不動產，並於同年11月25日，
  登記與被告之二媳婦乙○○名下，為兩造所不爭執，並有建物
  登記謄本、土地登記謄本在卷可稽，且經證人乙○○結證屬實
  。
(三)原告於92年1 月間向被告聲明退夥，被告並在承諾書上簽名，
  該承諾書記載：「茲為坐落台北市○○○路○段126巷1之1至13
  號房屋及土地，原係丁○○與甲○○等共同出資合夥購買，並
  言明處理後，將依投資比率分配本利和，後由丁○○登記在其
  二媳婦乙○○名下，當時甲○○出資計2,000,000元（78年9月
  8日由中國信託松山分行匯1,000,000元及於78年12月14日再由
  中國信託松山分行匯1,000,000元共計2,000,000元於丁○○之
  銀行帳戶內）。為免合夥投資生變及確保權益，甲○○遂要求
  丁○○承諾同意並無條件返還甲○○所投資之全部投資款項。
  」為兩造所不爭執，有該承諾書在卷足憑。
(四)被告另於92年1 月29日，出具同意書一份予原告，並在同意書
  上簽名，就原告於78年6月10日，出資500,000元供被告購買統
  懋電子股份有限公司股票8,000股，及現金增資再取得之2,800
  股，被告同意由現有名下股票中，依原告出資之應有股票數全
  數過戶或照現股價折現給原告，嗣被告之媳婦丙○○已於92年
  1月30日，代被告履行上開同意書而匯款310,056元予原告，為
  兩造所不爭執，有同意書、銀行存摺在卷足證。
四得心證之理由：
  本件兩造所爭執之處，應在於原告得否依承諾書請求被告給付
  前開款項？
(一)按私文書經本人或其代理人簽名、蓋章或按指印或有法院或公
  證人之認證者，推定為真正。民事訴訟法第358條第1項定有明
  文。
(二)查被告自認前開承諾書為伊所親自簽名，依前述規定，自應推
  定前開承諾書為真正。至被告辯稱伊於92年1 月間已93歲高齡
  ，能否看清承諾書內容並明瞭該意義，顯有可疑云云，自應由
  被告舉反證證明之。次查，被告於93年3 月10日，至萬芳醫院
  就診經診斷為右側大腦梗塞致反應遲滯及左側乏力，反應應較
  正常人遲緩，且依被告提出之診斷證明書（本院卷第126 頁）
  ，雖記載被告於93年5 月28日，因老年失智症現實判斷力差，
  日常生活無法自理等語，另本院於93年7 月15日，勘驗被告之
  精神狀況，確認被告無法為完全意思之表達，已如前述。惟上
  開診斷及勘驗，充其量僅得證明被告斯時之精神狀況，尚無法
  證明被告於92年1 月間，在承諾書上簽名時有無法看清承諾書
  內容及明瞭該意義之狀況。參以，被告於前開承諾書上簽名之
  同時，另在前開同意書上簽名，就兩造間有關上開股票投資事
  宜，被告同意將上開股票過戶或照現股價折現給原告，而被告
  之媳婦丙○○已代被告履行上開同意書而匯款310,056 元予原
  告，更足以證明被告在前開承諾書上簽名時，係有識別能力。
  則被告辯稱其於92年1 月間，在承諾書上簽名時已無法看清承
  諾書內容及瞭解該意義云云，自不足取。
(三)再查，原告已於92年1 月間向被告要求返還投資款，且合夥人
  僅兩造，被告復出具前開承諾書予原告，承諾返還原告所投資
  之2,000,000 元，堪認原告係轉讓系爭合夥之出資予被告，被
  告則給付2,000,000 元予原告，則原告依承諾書之約定，請求
  被告給付2,000,000 元，自屬有據。末按「給付無確定期限者
  ，債務人於債權人得請求給付時，經其催告而未為給付者，自
  受催告時起，負遲延責任。」、「遲延之債務，以支付金錢為
  標的者，債權人得請求依法定利率計算之遲延利息。」、「應
  付利息之債務，其利率未經約定，亦無法律可據者，週年利率
  為百分之五。」民法第229條第2項前段、第233條第1 項前段、
  第203 條分別著有明文。本件原告對於被告之請求權，係屬於
  給付未有確定期限之金錢債權，揆諸前述規定，原告主張被告
  應自起訴狀繕本送達被告之翌日，即93年3 月22日起，加給按
  年息百分之五計算之法定遲延利息，此有送達證書在卷足憑，
  於法尚無不合。
(四)另被告依前開承諾書，係受讓原告之合夥出資，且原告並未依
  合夥之法律關係請求被告給付前開款項，則被告辯稱系爭合夥
  尚未解散該合夥尚未解散清算，原告自不得請求返還投資款云
  云，尚不足取。又前開承諾書已記載被告同意返還原告前開款
  項，則被告辯稱前開承諾書未表明相對人為何人，原告不得依
  承諾書請求被告給付前開款項云云，殊不足取。至原告主張分
  別於78年9月8日、同年12月14日，各匯款1,000,000 元至被告
  開設於台北銀行松江分行第000000000000帳號等情，經本院向
  台北銀行松江分行調閱被告開設之上開帳戶，於92年9月份至1
  2 月份之往來明細，台北銀行松江分行雖回稱因調閱資料超過
  電腦保存年限10年，無法提供所需紀錄，此有台北銀行松江分
  行93年12月28日北銀松江字第9360036200號函在卷足憑（本院
  卷第117 頁）。然被告已於前開承諾書承認被告確有匯款之事
  實，則上開匯款資料雖無法調閱，與本院認定前開承諾書係屬
  真正，自不生影響。故被告辯稱依調閱之相關銀行匯款資料，
  亦無法證明原告曾匯款2,000,000元予被告云云，仍不足取。
五從而，原告依承諾書之約定，請求被告給付2,000,000 元，及
  自93年3月2日起至清償日止，按年息百分之五計算之利息，為
  有理由，應予准許。
六另原告陳明願供擔保後，請准宣告假執行，核無不合，爰酌定
  相當之擔保金額，予以准許。
七本件事證已臻明確，兩造其餘主張、陳述及所提證據，經審酌
  與本院前揭判斷不生影響，毋庸再予審酌，併此敘明。
八訴訟費用負擔之依據：民事訴訟法第78條。
中　　華　　民　　國　　94　　年　　5 　　月　　12　　日
  　　　　　　　　　民事第六庭法　　　官  姜悌文
右為正本係照原本作成
如對本判決上訴，須於判決送達後20日內向本院提出上訴狀，並
依上訴利益繳納上訴費。
中　　華　　民　　國　　94　　年　　5 　　月　　12　　日
                              法院書記官　方蟾苓
